臺灣基隆地方法院民事裁定
110年度補字第272號
原      告  儲復旦  


被      告  李憲雄  
            陳○○  
            郭煒棟  
            康儉    
            劉蔡素英
上列當事人間拆屋還地等事件，本院裁定如下：
    主  文
原告應於收受本裁定送達七日內，具狀補正「基隆市○○區○○段00
0○號建物」之第一類登記謄本（謄本係供訴訟用，請勿遮隱權利
人姓名及其身分證統一編號），以及被告陳○○之真實姓名暨其最
新之戶籍謄本（記事請勿省略）。如逾期未補正，即以裁定駁回
其訴。
本件訴訟標的價額暫核定為新臺幣貳佰柒拾伍萬肆仟柒佰壹拾參
元。
原告至遲應於前開核定訴訟標的價額之裁定確定後三日內，向本
院補繳第一審裁判費新臺幣貳萬捌仟參佰貳拾肆元。如未依期補
正，即以裁定駁回其訴。
    理  由
一、按提起民事訴訟，應依民事訴訟法之規定繳納裁判費。又當
    事人書狀，應記載當事人姓名、性別、年齡、職業及住所或
    居所，當事人為法人或其他團體者，應記載其名稱及事務所
    或營業所；起訴，應以訴狀表明當事人及法定代理人、訴訟
    標的及其原因事實、應受判決事項之聲明，除提出於法院者
    外，並應按應受送達之他造人數，提出繕本或影本。民事訴
    訟法第116條第1項第1款、第244條第1項、第119條第1項定
    有明文，此為起訴必須具備之法定程式。而起訴時所應表明
    之「當事人」、「訴訟標的及其原因事實」、「應受判決事
    項之聲明」等項，乃為訴訟之基礎事項，期使受訴法院憑以
    確定訴訟主體、訴訟拘束、判決確定之效力範圍，是倘原告
    表明之「當事人」、「訴訟標的及其原因事實」、「應受判
    決事項之聲明」等項，未臻具體明確，其起訴即難謂已合於
    上開法定程式，且依民事訴訟法第249條第1項第6款規定，
    受訴法院應先定期命原告補正，倘原告未遵期補正，受訴法
    院即應以裁定駁回原告之訴。
二、關於被告真實姓名之補正：
　　查原告起訴求為拆屋還地，卻未依民事訴訟法第244條第1項
    第1款、第116條第1項第1款規定，以訴狀表明「陳○○」之真
    實姓名，導致本件起訴求為審判之範圍未臻明確，而可認原
    告本件起訴未備法定之必要程式。為期確定本件訴訟主體、
    訴訟拘束以及判決確定之效力範圍，爰依民事訴訟法第121
    條、第244條、第249條第1項第6款規定，限原告於本裁定送
    達後7日內，具狀補正如本裁定主文第一項之所示，倘逾期
    未補正，即以裁定駁回其訴。
三、關於本件訴訟標的價額之核定暨裁判費之補正：
  ㈠按訴訟標的之價額，由法院核定。核定訴訟標的之價額，以
    起訴時之交易價額為準；無交易價額者，以原告就訴訟標的
    所有之利益為準。民事訴訟法第77條之1第1項、第2項定有
    明文。又以一訴附帶請求其孳息、損害賠償、違約金或費用
    者，不併算其價額。民事訴訟法第77條之2第2項亦有明定。
    甲為Ａ地所有權人，依民法第767條所有物返還請求權請求乙
    拆除房屋返還土地，其訴訟標的之價額，應以Ａ地起訴時之
    交易價額為準。其並依同法第179條附帶請求給付相當於租
    金之不當得利部分，依上開法條規定，不併算其價額（民國
    96年7月17日最高法院96年度第4次民事庭會議決議參照）。
    再者，以土地返還請求權為訴訟標的，其訴訟標的價額應以
    土地之交易價額即市價為準。土地若無實際交易價額，得以
    原告起訴時土地當期公告現值為交易價額，核定訴訟標的價
    額（最高法院101年度台抗字第841號民事裁定意旨參照）。
  ㈡原告主張基隆市○○區○○段000地號土地（下稱系爭土地），乃
    原告單獨所有，因被告無權占用系爭土地，是原告乃起訴請
    求被告拆除地上物俾將系爭土地返還原告，同時請求被告給
    付相當於租金之不當得利（損害賠償），因不當得利核屬附
    帶請求，依上說明，不併算其價額，且原告係以土地永久占
    有之回復作為訴訟標的，故本件訴訟標的之價額，應以系爭
    土地於起訴時之價值為準；而原告主張被告甲○○、陳○○、丙
    ○○、乙○、丁○○○占用系爭土地之面積，合計約為156.5平方
    公尺【計算式：被告各占用約31.3平方公尺5人＝156.5平方
    公尺】，系爭土地110年度當期之公告土地現值，則為每平
    方公尺17,602元（參見原告提出之土地登記第一類謄本），
    故推算其價值應為2,754,713元【計算式：17,602元×156.5
    平方公尺＝2,754,713元】。爰暫核定本件訴訟標的價額為2,
    754,713元，俟將來測量被告實際占用之面積後，再詳實核
    定其訴訟標的之價額。
  ㈢按「因財產權而起訴，其訴訟標的之金額或價額在新臺幣十
    萬元以下部分，徵收一千元；逾十萬元至一百萬元部分，每
    萬元徵收一百元；逾一百萬元至一千萬元部分，每萬元徵收
    九十元；逾一千萬元至一億元部分，每萬元徵收八十元；逾
    一億元至十億元部分，每萬元徵收七十元；逾十億元部分，
    每萬元徵收六十元；其畸零之數不滿萬元者，以萬元計算。
    」，民事訴訟法第77條之13定有明文。又依「臺灣高等法院
    民事訴訟、非訟事件、強制執行費用提高徵收數額標準」規
    定，訴訟標的之金額或價額逾十萬元部分，加徵原定數額十
    分之一。本件訴訟標的之價額為2,754,713元，應徵第一審
    裁判費28,324元。
  ㈣當事人對於本院核定訴訟標的價額之裁定，得於10日內抗告
    ，故原告至遲應於本院前開核定訴訟標的價額之裁定確定後
    3日內，向本院補繳第一審裁判費28,324元，如未依期補正
    ，即以裁定駁回其訴。
四、依民事訴訟法第77條之1、第249條第1項但書規定，裁定如
    主文。
中　　華　　民　　國　　110 　年　　4 　　月　　13　　日
                  民事庭法  官   王慧惠
以上正本係照原本作成。　　　　　　　　　   
一、如不服本裁定主文第二項，得於本裁定送達後10日內向本院
    提出抗告狀，並繳納抗告裁判費新臺幣1,000 元，抗告於臺
    灣高等法院。
二、對本裁定主文第一項、第三項，不得抗告。
中　　華　　民　　國　　110 　年　　4 　　月　　13　　日
                        書記官   姚安儒